臺灣高等法院臺南分院民事裁定
110年度重抗字第15號
抗  告  人  蕭靜季  


相  對  人  林信澧  
代  理  人  蘇文斌律師
            鄭方穎律師
            許婉慧律師
            郭子誠律師
上列抗告人因與相對人間請求所有權移轉登記等事件，對於中華
民國110年1月25日臺灣臺南地方法院110年度重訴字第13號關於
核定訴訟標的價額所為裁定提起抗告，本院裁定如下： 
    主  文
原裁定關於核定訴訟標的價額部分廢棄。
本件訴訟標的價額核定為新臺幣壹拾億貳仟捌佰壹拾參萬參仟肆
佰玖拾壹元。
抗告訴訟費用由相對人負擔。
    理  由
一、按核定訴訟標的之價額，以起訴時之交易價額為準；無交易
    價額者，以原告就訴訟標的所有之利益為準。以一訴主張數
    項標的者，其價額合併計算之。但所主張之數項標的互相競
    合或應為選擇者，其訴訟標的價額，應依其中價額最高者定
    之。民事訴訟法第77條之1 第2 項、第77條之2 第1 項分別
    定有明文。所謂起訴時之交易價額係指起訴時之市價而言（
    最高法院97年度台簡抗字第20號裁定意旨參照），僅於無實
    際交易價額，當事人復未能釋明訴訟標的物之市價時，始參
    酌較為接近市場交易價額之房地鄰近成交價、土地公告現值
    ，核定其訴訟標的之價額。次按優先購買權為財產權之一種
    ，其因此涉訟，應就其爭買之標的物價額計算裁判費用（最
    高法院100年度台抗字第483號裁定意旨參照）。
二、經查：
  ㈠本件相對人以抗告人於民國（下同）109年11月23日寄發存證
    信函通知欲將如附表所示之土地（下稱系爭土地），以每坪
    新臺幣（下同）290,000元之價格出售予第三人，相對人為
    系爭土地共有人，已於期限內表示同意依土地法第34條之1
    第4項規定主張優先承購，其就系爭土地有優先承購權為由
    ，於109年12月11日向原法院起訴請求抗告人應以與第三人
    議定之條件與其簽訂買賣契約，並請求移轉系爭土地之所有
    權等語。依上開說明，本件訴訟標的價額自應以相對人主張
    優先承購之系爭土地於起訴時之交易價額，即每坪290,000
    元計算。
　㈡至土地公告現值，係直轄市或縣（市）政府對於轄區內土地
    ，調查其地價動態，將地價相近的土地劃為同一地價區段，
    並估計區段地價後，提經地價評議委員會評定者，以作為移
    轉計徵土地增值稅或補償徵收土地地價之依據，與交易價格
    未必相當。系爭土地之交易價格既為每坪290,000元，自應
    以前開交易價格核定本件訴訟標的價額。相對人抗辯原法院
    以公告現值核定本件訴訟標的價額，已逾上訴第三審之利益
    ，原裁定對於抗告人並無不利，其抗告為不合法云云，難認
    可採。
  ㈢綜上，抗告人就系爭土地權利範圍之面積合計為11,719.96平
    方公尺（計算式：23,439.92平方公尺×應有部分1/2＝11,719
    .96平方公尺），換算以坪為單位後為3,545.2879坪（計算
    式：11,719.96×0.3025＝3545.2879 ），則以每坪290,000元
    計算系爭土地之交易價格為1,028,133,491元（計算式：3,5
    45.2879×290,000＝1,028,133,491】。據此，本件相對人第
    一審之訴訟標的價額應核定為1,028,133,491元。原裁定核
    定為512,264,192元，容有未洽。抗告意旨指摘原裁定關於
    核定訴訟標的價額部分不當，求予廢棄，為有理由，爰將原
    裁定此部分廢棄，更為裁定如主文第二項所示。又原裁定關
    於核定訴訟標的價額部分既經廢棄，則原裁定關於命補繳裁
    判費部分，即失所附麗，應由原法院另行裁定，附此敘明。
三、據上論結，本件抗告為有理由，爰裁定如主文。
中　　華　　民　　國　　110 　年　　3 　　月　　4 　　日
                  民事第四庭    審判長法  官  翁金緞

                                      法  官  黃義成

                                      法  官  藍雅清
上為正本係照原本作成。
本裁定除以適用法規顯有錯誤為理由外，不得再抗告。如提再抗
告，應於收受送達後十日內向本院提出再抗告狀（須附繕本），
並繳納再抗告費新台幣壹千元。
提起再抗告應委任律師或具有律師資格之人之委任狀；委任有律
師資格者，另應附具律師資格證書及釋明委任人與受任人有民事
訴訟法第466條之1第1項但書或第2項所定關係之釋明文書影本。
中　　華　　民　　國　　110 　年　　3 　　月　　4 　　日

                                      書記官  陳筱婷
【附註】
民事訴訟法第495條之1第2項準用同法第466條之1第1、2項規定
：
⑴對於第二審判決上訴，上訴人應委任律師為訴訟代理人。但上
  訴人或其法定代理人具有律師資格者，不在此限。
⑵上訴人之配偶、三親等內之血親、二親等內之姻親，或上訴人
  為法人、中央或地方機關時，其所屬專任人員具有律師資格並
  經法院認為適當者，亦得為第三審訴訟代理人。
民事訴訟法第466條之2第1項：
上訴人無資力委任訴訟代理人者，得依訴訟救助之規定，聲請第
三審法院為之選任律師為其訴訟代理人。

附表：　　
編號 土地坐落 面積 (平方公尺) 抗告人權利範圍 1 臺南市○區○○段000000地號 3.17 2分之1 2 臺南市○區○○段000000地號 1,675 2分之1 3 臺南市○區○○段000000地號 1,008 2分之1 4 臺南市○區○○段000000地號 559.3 2分之1 5 臺南市○區○○段0000地號 203 2分之1 6 臺南市○區○○段0000地號 269.48 2分之1 7 臺南市○區○○段00地號 3,369 2分之1 8 臺南市○區○○段0000地號 880.82 2分之1 9 臺南市○區○○段0000地號 5.16 2分之1 10 臺南市○區○○段0000地號 2,993 2分之1 11 臺南市○區○○段0000地號 755.35 2分之1 12 臺南市○區○○段0000地號 28 2分之1 13 臺南市○區○○段0000地號 234 2分之1 14 臺南市○區○○段000000地號 289 2分之1 15 臺南市○區○○段000000地號 52.81 2分之1 16 臺南市○區○○段0000地號 188.10 2分之1 17 臺南市○區○○段000000地號 72.31 2分之1 18 臺南市○區○○段000000地號 4,272 2分之1 19 臺南市○區○○段000000地號 159.10 2分之1 20 臺南市○區○○段000000地號 86.36 2分之1 21 臺南市○區○○段000000地號 187.10 2分之1 22 臺南市○區○○段000000地號 2,648 2分之1 23 臺南市○區○○段0000000地號 436 2分之1 24 臺南市○區○○段0000000地號 82.10 2分之1 25 臺南市○區○○段0000000地號 84.10 2分之1 26 臺南市○區○○段0000000地號 28.10 2分之1 27 臺南市○區○○段0000000地號 208 2分之1 28 臺南市○區○○段0000000地號 2 2分之1 29 臺南市○區○○段0000000地號 152 2分之1 30 臺南市○區○○段0000000地號 137 2分之1 31 臺南市○區○○段0000000地號 156.10 2分之1 32 臺南市○區○○段0000000地號 277.10 2分之1 33 臺南市○區○○段0000000地號 259.10 2分之1 34 臺南市○區○○段0000000地號 165.10 2分之1 35 臺南市○區○○段0000地號 17.91 2分之1 36 臺南市○區○○段0000地號 31.27 2分之1 37 臺南市○區○○段000000地號 738.52 2分之1 38 臺南市○區○○段0000地號 136.43 2分之1 39 臺南市○區○○段000000地號 23.56 2分之1 40 臺南市○區○○段000地號 3.68 2分之1 41 臺南市○區○○段000地號 305.77 2分之1 42 臺南市○區○○段0000地號 258.02 2分之1 上開土地面積總計為23,439.92平方公尺，抗告人就上開土地權利範圍之面積總計為11,719.96平方公尺(計算式：23,439.92×1/2＝11,719.96)，經換算以坪為單位，抗告人就上開土地權利範圍之坪數總計為3,545.2879坪【計算式：11,719.96×0.3025＝3,545.2879（小數點第二位以下四捨五入）】。